【裁判字號】    89,台上,3731
【裁判日期】    890629
【裁判案由】    違反槍砲彈藥刀械管制條例
【裁判全文】
最高法院刑事判決                              八十九年度台上字第三七三一號
    上訴人  甲○○
右上訴人因違反槍砲彈藥刀械管制條例案件，不服台灣高等法院台中分院中華民國八
十七年四月八日第二審判決（八十七年度上訴字第四七七號，起訴案號：台灣台中地
方法院檢察署八十六年度偵字第二二五九九號），提起上訴，本院判決如左：
    主  文
原判決關於未經許可製造彈藥部分撤銷，發回台灣高等法院台中分院。
其他上訴駁回。
    理  由
一撤銷發回部分
本件原判決認定上訴人甲○○於民國八十三年間九月間，在台中市○○路「第一廣場
」某不詳店名之商店以新台幣（下同）三千五百元購得可發射子彈，槍管為塑膠材質
改造玩具手槍一把（含彈匣二個），同時取得隨槍附贈及其另外加購之玩具槍子彈十
五發及火藥。嗣於當日另行起意，基於製造彈藥之犯意，隨即在台中縣大里市○○路
二○二號其住處，未經許可將前揭玩具槍子彈彈殼填塞火藥，復裝入其先前於八十三
年三月間在台中市建國市場購得之鋼珠作為彈頭，製成具殺傷力之子彈十五發，並於
台中縣大里市○○路旁甘蔗園內，裝填入前揭改造手槍試射十一發，迄八十六年十月
三十日下午六時三十分許，在上開住處為警查獲，扣得前開改造玩具手槍一把（含彈
匣二個），改造子彈四發及彈殼十一顆，鋼珠一罐，火藥二盒及槍型瓦斯噴霧器一枝
等情。因而撤銷第一審關於上訴人未經許可製造彈藥部分之判決，改判仍論處上訴人
未經許可製造彈藥罪刑。固非無見。
惟查：(一)保安處分係對受處分人將來之危險性所為拘束其身體、自由等之處置，以達
教化與治療之目的，為刑罰之補充制度。本諸法治國家保障人權之原理及刑法之保護
作用，其法律規定之內容，應受比例原則之規範，使保安處分之宣告，與行為人所為
行為之嚴重性、行為人所表現之危險性，及對於行為人未來行為之期待性相當。是於
槍砲彈藥刀械管制條例修正前犯該條例第十九條第一項所列舉之罪，除合於刑法第九
十條第一項之要件得依該條項規定宣告保安處分外，依從新從輕原則，自無適用刑法
第二條第二項，依修正後槍砲彈藥刀械管制條例第十九條第一項規定宣告保安處分之
餘地。原判決認上訴人此部分所為係犯修正前槍彈藥刀械管制條例第十一條第一項
之罪，疏未審酌上訴人犯罪情節是否符合刑法第九十條第一項規定之要件，適用刑法
第二條第二項之規定，依修正後槍砲彈藥刀械管制條例第十九條第一項規定，併予宣
告應於刑之執行完畢或赦免後，令入勞動場所，強制工作三年，其適用法則尚有未當
。(二)上訴人於警訊中供述其八十三年間於購入扣案改造手槍同時，包括彈夾二個、子
彈成品四個、火藥等（見偵查卷第四頁背面倒數第四、五行），其於同日稱其改造試
射者均為試射塑膠BB彈頭，而在第一審亦稱改造子彈僅加入火藥，試射BB彈（見一審
卷第一九頁背面），如上訴人所供為可採，其既未試射加入鋼珠之改造子彈，則扣案
有殺傷力之子彈四發，究係上訴人原買受時之子彈，抑或其以鋼珠自行改造之子彈﹖
關係上訴人究係單純持有彈藥抑或製造彈藥罪責之判斷，自具調查必要性，原審疏未
查明，遽為上訴人不利之判斷，有調查未盡之可議。以上或為上訴意旨所指摘，或為
本院得依職權調查之事項，應認原判決關於未經許可製造彈藥部分有發回更審之原因
。
二上訴駁回部分
按上訴得對於判決之一部為之，未聲明為一部者，視為全部上訴，刑事訴訟法第三百
四十八條第一項定有明文。本件上訴人於八十七年五月六日上訴，並未聲明僅對其未
經許可製造彈藥部分聲明上訴，其效力當然及於未經許可無故持有可發射子彈具有殺
傷力之玩具手槍部分，合先敘明。又刑事訴訟法第三百七十六條所列各罪之案件，經
第二審判決者，不得上訴於第三審法院，法有明文。上訴人所犯未經許可無故持有可
發射子彈具有殺傷力之玩具手槍部分，原審係依修正前槍彈藥刀械管制條例第十條
第三項論處罪刑，核屬刑事訴訟法第三百七十六條第一款之案件。依首開說明，既經
第二審判決，自不得上訴於第三審法院，上訴人竟復對此部分提起上訴，顯為法所不
許，應予駁回。
據上論結，應依刑事訴訟法第三百九十五條前段、第三百九十七條、第四百零一條，
判決如主文。
中      華      民      國    八十九    年      六      月    二十九    日
                              最高法院刑事第六庭
                                  審判長法官  紀  俊  乾
                                        法官  黃  正  興
                                        法官  陳  東  誥
                                        法官  韓  金  秀
                                        法官  陳  世  雄
      右正本證明與原本無異
                                              書  記  官
中      華      民      國    八十九    年      七      月      四      日


司法院資訊處製作；財團法人民間司法改革基金會備份。
